臺灣高等法院花蓮分院刑事裁定　　　　　 100年度抗字第85號
抗　告　人
即　被　告　陳家倫
選任辯護人　陳信伍律師
上列被告因殺人未遂等案件，不服臺灣臺東地方法院中華民國
100年9月8日100年度訴字第106號延長羈押裁定（100年度訴字第
106號），提起抗告，本院裁定如下：
    主  文
抗告駁回。
    理  由
一、原裁定意旨略以：本件抗告人即被告陳家倫（下稱抗告人）
    、共同被告林佳興及王嘉祺因殺人未遂等案件，前經原審訊
    問後，以抗告人等人犯罪嫌疑重大，並有刑事訴訟法第101
    條第1項第2、3款所定之情形，認有羈押必要，均於民國100
    年4月12日執行羈押並禁止接見、通信，復於100年7月12日
    經原審以裁定延長羈押並禁止接見、通信在案。抗告人、被
    告林佳興及王嘉祺均涉犯刑法第271條第2項、第1項之殺人
    未遂罪及第304條第1項之強制罪嫌，雖經其等否認犯行，惟
    依卷內證人之證述及相關物證等，足認其等犯罪嫌疑重大；
    而其等所犯者，乃係最輕本刑為5年以上有期徒刑之罪，又
    因本案尚有共犯在逃未到案，且抗告人、被告林佳興及王嘉
    祺均否認在逃共犯涉案，有相當理由認為如不予延長羈押將
    有共同逃亡之虞，堪認有羈押之原因存在。並審酌本案尚未
    宣判，且於判決確定後復有「刑之執行」之司法權尚待行使
    ，為求「審判」及「執行」程序迅速且順利之進行，自仍有
    繼續羈押之必要，而裁定自100年9月12日起，延長羈押期間
    2月，惟被害人等多名證人業經本院訊問完畢，已無串證之
    疑慮，應即解除被告3人之禁止接見、通信等語。
二、抗告意旨略以：
（一）原裁定延長羈押理由為依卷內證人之證述及相關物證等，
      足認抗告人涉犯刑法第271條第2項、第1項之殺人未遂罪
      嫌，及同法第304條第1項之強制罪嫌等情，惟查本件被害
      人共有謝宜廷、趙淑怡、郭家佑、廖子嵐，依其等所為之
      證述：
  １、證人即被害人謝宜廷於原審100年8月9日交互詰問，審判
      長詢問時證稱：「（你當天看到對方打廖子嵐有拿哪些東
      西？）拿木棒還有石頭。」、「（有看到刀子嗎？）第一
      次遇到的時候他們有拿刀子，可是在打的時候我沒有看到
      刀子」等語。
  ２、證人即被害人趙淑怡於原審100年8月9日交互詰問，檢察
      官詢問時證稱：「（你記得廖子嵐是被人拿什麼東西打的
      ？）我看到的有木棒，當初我們被追的時候有看到刀子」
      、「（你是什麼時候看到刀子？）就是我們在中華路跟強
      國街的那個十字路口」等語。
  ３、證人即被害人郭家佑於原審100年8月9日交互詰問，審判
      長詢問時證稱：「（當天在現場你跟廖子嵐被打，對方是
      拿什麼東西打你們？）我看到有人拿木棍」、「（你知道
      他們的木棍是從那邊拿出來的嗎？）不知道」等語。
  ４、證人即被害人廖子嵐於原審100年9月8日訊問時證述略以
      ：我們進入死巷要轉彎出來的時候才遇到他們，當時伊等
      要開出去，他們兩台開進來，差點撞在一起，伊先對一部
      車子上的人用槍比著他們，但沒有開槍，伊對後面的車子
      開了十幾槍（造成林佳興車子左前車窗玻璃有五個穿透彈
      孔，左後車窗有二個彈孔），瓦斯槍是裝了小鋼珠，林佳
      興等人是拿木棍、石頭、棒球棒等，伊知道如果有人拿著
      槍對伊，就是要殺伊等語。
  ５、綜上，上開證人即被害人均證稱，抗告人等人在互毆當下
      ，均無拿任何器械，只有拿木棍或石頭，與抗告人等人所
      述相符，抗告人等人在衝突中既無攜帶任何器械，而係在
      廖子嵐開槍，及攜帶刀械之情況下，在路旁隨手拾起木棍
      、石頭抵擋，如何會有涉及殺人未遂之可能？
  ６、又抗告人在以木棍抵擋時，容或有傷害對方之可能及認識
      ，但絕無持木棍抵擋之時，就有重傷害廖子嵐之意思。
  ７、抗告人與林佳興等人，在與廖子嵐發生衝突之時，根本無
      事先商議使廖子嵐受重傷之犯意，而與廖子嵐發生衝突，
      縱令在衝突發生之後，廖子嵐有因為林佳興之行為而有重
      傷害之結果產生，亦非抗告人所預見。即抗告人並未與林
      佳興等人商議欲使廖子嵐受重傷，抗告人對於廖子嵐（按
      應係林佳興）之行為仍無須負責。
  ８、綜上，抗告人之行為應亦無涉及重傷害之行為，抗告人之
      行為，應屬涉及傷害罪較為適當。上開事證，原審未及審
      酌，尚嫌速斷。
（二）原裁定認為抗告人有逃亡之虞，其理由為：因本案尚有共
      犯在逃未到案，且抗告人等均否認有在逃共犯涉案，有相
      當理由認為如不予延長羈押將有共同逃亡之虞等語。惟查
      ：抗告人係自動到案說明，若有逃亡之虞，如何會自動到
      案說明？又原審之前羈押抗告人之理由，並無抗告人有逃
      亡之虞之選項，為何在羈押半年之久後（於100年3月3日
      遭羈押），本次延長羈押理由，才認為抗告人有逃亡之虞
      ，且有何「相當理由」，並未於裁定中敘明，顯有理由不
      備之違法。
（三）綜上，原審延長羈押裁定之理由，顯仍有理由不備之處，
      請撤銷原裁定云云。
三、按被告有無繼續羈押之必要，應許由法院斟酌訴訟進行程度
    及其他一切情事而為認定（最高法院46年度台抗字第6號判
    例意旨可資參照）。而關於羈押與否之審查，其目的僅在判
    斷有無實施羈押強制處分之必要，並非認定被告有無犯罪之
    實體審判程序，故關於羈押之要件，無須經嚴格證明，以經
    釋明得以自由證明為已足；至於被告是否成立犯罪，乃本案
    實體上應予判斷之問題。故被告有無羈押之必要，法院僅須
    審查被告犯罪嫌疑是否重大、有無羈押原因、以及有無賴羈
    押以保全偵審或執行之必要，由法院就具體個案情節予以斟
    酌決定，如就客觀情事觀察，法院許可羈押之裁定或延長羈
    押之裁定，在目的與手段間之衡量並無明顯違反比例原則情
    形，即無違法或不當可言。
四、經查：
（一）抗告人因涉犯殺人未遂、強制罪等罪嫌，經臺灣臺東地方
      法院檢察署檢察官提起公訴，原審於核閱卷證及訊問被告
      後，認抗告人雖否認犯行，惟依卷內證人之證述及相關物
      證，足認抗告人犯罪嫌疑重大，所犯係最輕本刑5年以上
      有期徒刑之罪，並且仍有在逃之共犯尚未到案，有多位證
      人尚未到庭證述，有相當理由認為抗告人有勾串共犯或證
      人之虞，有羈押之原因，而依刑事訴訟法第101條第1項第
      2款、第3款之規定，於100年4月12日執行羈押，並禁止接
      見通信，嗣因認羈押之原因仍繼續存在，自同年7月12日
      起延長羈押，並禁止接見通信。於上開延長羈押期間屆滿
      前，再經原審訊問抗告人，並核閱卷證暨審酌檢察官及辯
      護人之意見後，認依卷內證人之證述及相關物證等，抗告
      人犯罪嫌疑重大，所犯者，係最輕本刑為5年以上有期徒
      刑之罪，又因本案尚有共犯在逃未到案，且抗告人、被告
      林佳興及王嘉祺均否認在逃共犯涉案，有相當理由認為如
      不予延長羈押將有共同逃亡之虞，認羈押之原因仍存在，
      有繼續羈押之必要，裁定自100年9月12日起，延長羈押期
      間2月，惟被害人等多名證人業經本院訊問完畢，已無串
      證之疑慮，解除被告3人之禁止接見通信。本院核閱相關
      卷證資料，並審酌訴訟進行程度，認抗告人雖否認犯罪，
      然檢察官起訴之犯罪事實，迭據證人即被害人謝宜廷、趙
      淑怡、郭家佑、廖子嵐於警詢、檢察官偵查中及原審審理
      中證述明確，並有臺東縣警察局臺東分局偵查佐職務報告
      、現場圖、現場採證照片178幀、監視錄影畫面照片12幀
      、通聯資料查詢結果等件在卷可稽，而依卷附之馬偕紀念
      醫院臺東分院（下稱馬偕醫院臺東分院）診斷證明書所載
      ，被害人廖子嵐受有頭部外傷併腦內出血及蜘蛛膜下出血
      、硬腦膜下、顱骨骨折、右側多根肋骨骨折併氣血胸、腹
      部挫傷併肝臟裂傷、顏面骨骨折併臉部多處裂傷、右手第
      2、3、4、5掌骨閉鎖性骨折、右側肱骨骨折、左眼眼球破
      裂及眼瞼裂傷、左下肢挫傷併裂傷等傷害；經原審向馬偕
      醫院臺東分院函查被害人廖子嵐病歷等資料，被害人廖子
      嵐於100年1月2日至該院就醫時，左眼球破裂及萎縮，視
      力無光感，已無法恢復其功能，被害人廖子嵐入院時，有
      腹部出血及腦出血之生命危險，有該院100年6月1日馬院
      東醫乙字第1000004510號函及所附之病歷影本乙份可稽，
      足徵抗告人犯罪嫌疑確屬重大。又證人即被害人謝宜廷、
      趙淑怡、郭家佑、廖子嵐均指稱尚有蘇崇瑋共同涉犯本件
      犯行，而共同被告蘇崇瑋依據起訴書之記載確已逃匿，並
      經臺灣臺東地方法院檢察署通緝，現仍通緝中，有臺灣高
      等法院通緝記錄表乙份附卷可考，參以抗告人及共同被告
      林佳興、王嘉祺、牟大慶、黃啟展等人均否認犯罪，則抗
      告人如予釋放，其與共同被告蘇崇瑋等人即非無串證之可
      能。從而原審認前開羈押之原因及必要仍然存在，且非具
      保之強制處分可得確保審判或執行程序之順利進行，而裁
      定抗告人之羈押期間自100年9月12日起延長2月，經核尚
      無違反經驗法則、論理法則之處，亦未違反比例原則，並
      無違誤。抗告意旨雖認抗告人並無涉及殺人未遂之可能，
      亦無涉及重傷害之行為，抗告人之行為，應屬涉及傷害罪
      較為適當云云。惟前開抗告意旨皆為涉及犯罪事實之認定
      ，乃本案審判程序時實體上應予判斷之問題，並非法院判
      斷是否羈押之範疇。抗告人執此實體事項指摘原審之羈押
      裁定不當，洵無可採。
（二）次按司法院大法官釋字第665號就刑事訴訟法第101條第1
      項第3款規定之合憲解釋於理由中明載：「刑事訴訟法第
      101條第1項第3款規定之羈押，係因被告所犯為死刑、無
      期徒刑或最輕本刑為5年以上有期徒刑之罪者，其可預期
      判決之刑度既重，該被告為規避刑罰之執行而妨礙追訴、
      審判程序進行之可能性增加，國家刑罰權有難以實現之危
      險，該規定旨在確保訴訟程序順利進行，使國家刑罰權得
      以實現，以維持重大之社會秩序及增進重大之公共利益，
      其目的洵屬正當。又基於憲法保障人民身體自由之意旨，
      被告犯上開條款之罪嫌疑重大者，仍應有相當理由認為其
      有逃亡、湮滅、偽造、變造證據或勾串共犯或證人等之虞
      ，法院斟酌命該被告具保、責付或限制住居等侵害較小之
      手段，均不足以確保追訴、審判或執行程序之順利進行，
      始符合該條款規定，非予羈押，顯難進行追訴、審判或執
      行之要件，此際羈押乃為維持刑事司法權有效行使之最後
      必要手段，於此範圍內，尚未逾越憲法第23條規定之比例
      原則，符合本院釋字第392號、第653號、第654號解釋意
      旨，與憲法第8條保障人民身體自由及第16條保障人民訴
      訟權之意旨，尚無違背。」可知其非宣告刑事訴訟法第
      101條第1項第3款之重罪羈押原因違憲，係要求附加考量
      被告除犯重罪之外，是否有相當理由認其有逃亡、湮滅、
      偽造、變造證據或勾串共犯或證人等之虞，依法條體系解
      釋，該等附加考量與單純考量同條第1項第1款、第2款之
      羈押原因仍有程度之不同，應予區別，否則不啻等同廢除
      同條第1項第3款之羈押原因。基此，伴同重罪羈押考量逃
      亡、湮滅、偽造、變造證據或勾串共犯或證人之虞，與單
      純考量有逃亡、湮滅、偽造、變造證據或勾串共犯或證人
      之虞之羈押原因，強度應有差異，即伴同重罪羈押考量之
      逃亡、湮滅、偽造、變造證據或勾串共犯或證人之虞，其
      理由強度未必足夠為單獨之羈押原因，然得以與重罪羈押
      之羈押原因互為相佐。又重罪常伴有逃亡之高度可能，係
      趨吉避凶、脫免刑責、不甘受罰之基本人性，倘一般正常
      之人，依其合理判斷，可認為該犯重罪嫌疑具有逃亡或滅
      證之相當或然率存在，即已該當「相當理由」之認定標準
      ，不以達到充分可信或確定程度為必要。以量化為喻，若
      依客觀、正常之社會通念，認為其人已有超過百分之50之
      逃亡、滅證可能性者，當可認為具有相當理由認為其有逃
      亡之虞（最高法院98年度台抗字第668號裁定意旨參照）
      。抗告意旨雖認抗告人係自行到案說明，又原審羈押抗告
      人之理由，並無抗告人有逃亡之虞之選項，何以原審本次
      延長羈押理由認抗告人有逃亡之虞，且有何「相當理由」
      ，並未於裁定中敘明，顯有理由不備之違法云云。然查抗
      告人依檢察官起訴書所載法條係涉犯刑法第271條第2項、
      第1項之殺人未遂罪，係屬重罪追訴，客觀上已增加其畏
      罪潛逃之動機，復矢口否認犯行，其逃匿以規避審判程序
      進行及刑罰執行之可能性甚高，自有相當理由認為其有逃
      亡之可能性。
五、綜上所述，原審裁定延長羈押，尚屬適法之職權裁量行使，
    核無不合，且與司法院釋字第665號解釋之意旨無違。抗告
    意旨仍執前詞，指摘原裁定不當，為無理由，應予駁回。
據上論斷，應依刑事訴訟法第412條，裁定如主文。
中    華    民    國   100    年    9     月    29    日
                   刑事庭審判長法  官  何方興
                               法  官  王紋瑩
                               法  官  張宏節
以上正本證明與原本無異。
本件不得再抗告。
中    華    民    國   100    年    9     月    29    日
                               書記官  溫尹明